【裁判字號】    97,台上,5111
【裁判日期】    971009
【裁判案由】    妨害國幣懲治條例
【裁判全文】
最高法院刑事判決            九十七年度台上字第五一一一號
上  訴  人  甲○○
            乙○○
上列上訴人等因妨害國幣懲治條例案件，不服台灣高等法院中華
民國九十七年七月十六日第二審判決（九十七年度上訴字第一七
七一號，起訴案號：台灣板橋地方法院檢察署九十五年度偵續字
第三一七號），提起上訴，本院判決如下：
    主  文
上訴駁回。
    理  由
按刑事訴訟法第三百七十七條規定，上訴於第三審法院，非以判
決違背法令為理由，不得為之。是提起第三審上訴，應以原判決
違背法令為理由，係屬法定要件。如果上訴理由書狀並未依據卷
內訴訟資料，具體指摘原判決不適用何種法則或如何適用不當，
或所指摘原判決違法情事，顯與法律規定得為第三審上訴理由之
違法情形，不相適合時，均應認其上訴為違背法律上之程式，予
以駁回。本件原判決敘明依憑證人呂宜哲、張嘉峻（二人另案經
第一審判處有罪確定）、證人即被害人周文奇分別於警詢、偵查
、第一審之證言、卷附台灣士林地方法院檢察署通訊監察書及上
訴人甲○○、乙○○、證人呂宜哲、張嘉峻所使用行動電話通訊
監察譯文、中央印製廠民國九十五年五月三日中印發字第０九五
０００二一０四號及九十六年八月二十一日中印發字第０九六０
００三八四五號鑑定函文、內政部入出國及移民署國境事務大隊
鑑識調查隊九十六年四月二十日鑑定書、內政部警政署刑事警察
局九十四年十月十八日刑紋字第０九四０一四００五五號指紋鑑
驗書、現場及扣案物品照片，暨扣案如原判決附表一編號1.至編
號18.及附表二至附表四所示之偽造幣券（成品、半成品等）、製
造偽券之工具、行動電話等證據資料，認定上訴人等有原判決事
實欄所載之犯行，且敘明上訴人等均否認有偽造新台幣幣券之犯
行，甲○○辯稱僅借住呂宜哲處所數日，不知呂宜哲有製造偽鈔
，因伊曾自呂宜哲皮包內取款購物，可能因碰觸致留有指紋；又
因搬家，有幫呂宜哲處理屋內物品，並不知道丟置車上之皮包內
有偽鈔，伊未參與製作或兜售偽鈔之犯罪云云；乙○○辯稱：伊
未與呂宜哲同住，不知呂宜哲有製造偽鈔；卷附監察譯文內容，
係伊從事手機網拍，因張嘉峻表示客戶不會使用而談及退貨，及
與呂宜哲談論手機傳輸線說明書之事，均非關偽鈔，伊未犯罪等
語，均不足採信，已於理由內詳予指駁說明，認上訴人等犯行明
確，因而撤銷第一審不當之科刑判決，改判仍論處上訴人等共同
連續意圖供行使之用，而偽造幣券（甲○○為累犯）罪刑（均量
處有期徒刑），已詳述所憑之證據及其認定之理由。從形式上觀
察，並無何違法情形存在。甲○○上訴意旨略以：(一)、原審未令
檢察官提出甲○○確有犯罪之證據，復未採乙○○有利於甲○○
之證述，遽以甲○○與呂宜哲間之通訊監察內容認定甲○○犯罪
，採證有違證據法則。(二)、甲○○因借住呂宜哲之處所，而知情
呂宜哲有製造偽鈔，然伊並未參與犯案，原判決僅因有共住事實
遂認定甲○○犯罪，與經驗法則有違云云。乙○○上訴意旨略以
：卷附通訊監察書，受監察之對象僅記載「陳○○等」「郭○○
等」，未有任何相關「受監察對象之確實姓名、相關特徵」之記
載，復無代號與姓名對照表，無法探知受通訊監察之對象，與通
訊監察書所載對象是否相同；又監察理由欄僅將通訊保障及監察
法施行細則第九條第三款之條文照抄，內容抽象不明，均違反通
訊保障及監察法以及施行細則之規定。原判決就上開有利乙○○
之事項，未說明不採納之理由，有理由不備之違法等語。惟查：
(一)、採證認事係屬事實審法院之職權，而法院憑以認定犯罪事實
之證據，並不以直接證據為限，即綜合各種直接、間接證據，本
於推理作用，為其認定犯罪事實之基礎，如不違背經驗與論理法
則，即不得指為違法，而據為上訴第三審之理由。原判決斟酌各
直接、間接證據，為認定事實取捨證據之判斷，非僅憑甲○○與
呂宜哲同住或渠等之通聯內容為依據，且摒棄上訴人乙○○、證
人呂宜哲、張嘉峻於原審有利於甲○○之證詞，均於理由內詳為
論述指駁，核屬事實審法院取捨證據職權之適法行使，尚難漫指
為違法。(二)、檢察官對於上訴人乙○○實施通訊監察，係於通訊
保障及監察法九十六年七月十一日經修正公布前，依警方聲請核
發通訊監察書，由內政部警政署刑事警察局據以執行，並將通訊
監察所得製成監聽譯文，有台灣士林地方法院檢察署通訊監察書
及通訊監察譯文等在卷可稽，上開核發通訊監察書之程序洵無違
法。又通訊監察係以特定電話之使用人為監察對象，本件通訊監
察書中，已將「0000000000號」電話列載為本件通訊
監察之對象（見台灣板橋地方法院檢察署九十五年度偵字第九八
三一號偵查卷第八十六、八十七頁），而原審引為上訴人乙○○
犯罪證據之通訊監察書及監察譯文內容，均經第一審及原審逐一
提示，並告以要旨，依乙○○答辯意旨，其對該「000000
0000號」行動電話為其所使用，及監察譯文內容之真正並不
爭執（見第一審卷第三十、三十一頁，原審卷第六十五頁背面、
六十六、一０四頁），原審經合法調查，對該等通訊監察書及譯
文如何有證據能力，及由通訊監察譯文所載乙○○對外與呂宜哲
、張嘉峻等人聯繫之內容觀之，足以認定乙○○確有本件偽造幣
券之犯行，亦於理由內詳加說明，核無乙○○上訴意旨所指違反
證據法則及理由不備之違法情形。此外，上訴意旨，或係對於屬
原審依職權採證認事之適法行使，為事實上之爭執，或就原判決
已說明事項，專憑己見，任意指摘為違法，難謂已符合法定上訴
要件。依前揭說明，應認其等上訴違背法律上之程式，均予以駁
回。
據上論結，應依刑事訴訟法第三百九十五條前段，判決如主文。
中    華    民    國  九十七  年    十    月    九    日
                      最高法院刑事第十二庭
                          審判長法官  石  木  欽
                                法官  陳  世  淙
                                法官  洪  佳  濱
                                法官  呂  丹  玉
                                法官  段  景  榕
      本件正本證明與原本無異
                                      書  記  官
中    華    民    國  九十七  年    十    月   十七   日
                                                      V


司法院資訊處製作；財團法人民間司法改革基金會備份。
